ACORDAO-COMPLETO-2385772

ACÓRDÃO DE RELAÇÃO

ACÓRDÃO DE RELAÇÃO 2722/2019 ATA 45/2019 - PLENÁRIO

Acórdão 2722/2019-TCU-Plenário
	Cuidam os autos de denúncia de cidadão sobre possíveis irregularidades ocorridas na Superintendência do Patrimônio da União em Santa Catarina (SPU/SC) , relacionadas aos procedimentos adotados no Processo Administrativo 04972.006492/2014-14, que também foi objeto de denúncia junto à Controladoria-Geral da União/SC. 
	Tal procedimento tinha como objeto a permuta entre imóvel da União, ocupado pelo Ministério Público - MP, localizado na Rua Bulcão Viana, no centro de Florianópolis/SC, por área construída no Edifício New Corporate, no bairro Agronômica de Florianópolis/SC, de propriedade da MR Empreendimentos. 
	O processo se iniciou em 2014, quando o imóvel da União foi desocupado pelo MP e a Superintendência de Patrimônio da União em Santa Catarina - SPU/SC interessou-se em se transferir para o endereço. 
	Na mesma época, a Defensoria Pública da União - DPU apresentou proposta de permuta do prédio, localizado na Rua Bulcão Viana, por área construída no Edifício New Corporate, à época, em fase de construção, no bairro Agronômica de Florianópolis/SC, e mais oito salas no Edifício Luiz Elias Daux, locadas para a Procuradoria da República/SC. O prédio passaria a abrigar tanto a sede da DPU/SC quanto da SPU/SC.
	De acordo com o denunciante, o procedimento não atenderia ao interesse público, por indicar favorecimento a MR Empreendimentos, uma vez que a permuta seria realizada sem licitação e sem que fossem consideradas opções, como a realização de reformas no prédio histórico que passaria a abrigar a DPU/SC e SPU/SC. Argumenta também que que a publicação da IN-SPU 3/2018 - instrução normativa regulamentadora dos procedimentos para a permuta de imóveis da União - teve como objetivo dar legitimidade ao processo.
	Após análise preliminar, a Unidade Técnica propôs o conhecimento da denúncia, por atender os requisitos de admissibilidade dos arts. 234 e 235 do Regimento Interno do TCU, c/c o art. 103, §1º da Resolução-TCU 259/2014, e a concessão de medida cautelar para suspender qualquer procedimento tendente à concretizar a transação.
	Como relator do processo, conheci da denúncia, mas deneguei a cautelar, porque o periculum in mora não ficou caracterizado, já que o procedimento administrativo da permuta vinha sendo conduzido há mais de 4 anos. Acolhi, entretanto, a proposta para realização de oitivas para o Secretário de Coordenação e Governança do Patrimônio da União, do Ministério da Economia, bem como do Superintendente da Superintendência do Patrimônio da União em Santa Catarina, para que, se fosse de seu interesse, se manifestassem acerca dos fatos.
	Em razão da informação de que a MR Empreendimentos teria uma dívida de laudêmio no valor de R$ 2.284.684,10, determinei, também, a realização de diligência à SPU/SC solicitando acesso aos autos do processo 04972.003596/2007-48 para avaliação da questão.
	Analisadas as respostas encaminhadas pelo Ministério da Economia, Superintendência da SPU/SC, e MPF/SC às oitivas e às diligência, a Secretaria de Controle Externo da Administração do Estado propôs que: i) a denúncia seja considerada improcedente, uma vez que os esclarecimentos trazidos aos autos são suficientes para afastar as suposta irregularidades apontadas pelo denunciante; ii) seja encaminhada determinação à Superintendência do Patrimônio da União em Santa Catarina - SPU/SC para desarquivar o Processo 04972.003596/2007-48 e encaminhar para a Conjur do Ministério da Economia, para que avalie a pertinência da cobrança do laudêmio da empresa, uma vez que há divergências sobre o tema entre as Consultorias Jurídicas da União nos Estados.
	Em suma, anuo à proposta apresentada pela Unidade Técnica, à peça 42, fundamentalmente em razão das seguintes conclusões apresentadas nos autos:
	a) a permuta está juridicamente fundada na inexigibilidade de licitação e na dispensa havendo avaliações feitas pela SPU e Caixa Econômica Federal, homologadas pelo SPU, que comprovam o equilíbrio econômico da permuta e compatibilidade com valores de mercado, com pareceres favoráveis dos órgãos envolvidos e da Consultoria Jurídica da União (CJU) ;
	b) a permuta estaria em linha com as diretrizes do Governo Federal de redução de custos com aluguel e de otimização de carteira imobiliária, com processos adequados de alienação de ativos inservíveis e/ou sem utilização pela Administração;
	c) propiciaria economia anual com aluguéis de imóveis de aproximadamente R$ 2 milhões;
	d) seria vantajosa para a administração pública em razão de os custos de climatização, rede lógica e mobiliário dos espaços e de mudança para as novas instalações serem arcados pela MR Empreendimentos;
	e) a IN-SPU 3/2018, instrução regulamentadora dos procedimentos para a permuta de imóveis da União, foi editada após ter sido proferido o Acórdão 1273/2018-TCU-Plenário, no qual foi firmado entendimento de ser permitida a utilização do chamamento público para permuta de imóveis da União como mecanismo de prospecção de mercado, sendo permitida a contratação direta mediante dispensa de licitação, condicionada ao atendimento dos requisitos constantes do art. 24, inc. X, da Lei 8.666/93;
	f) a norma supracitada foi criada para alcançar todos os imóveis da União com procedimentos de permuta a serem iniciados após a sua vigência, não afetando as permutas em andamento, caso em análise, que já vinha sendo instruída desde o ano de 2014 no Processo 04972.006492/2014-14, o que afasta a ilação de que foi exarada para dar ares de legalidade ao processo;
	g) a permuta contou com parecer favorável dos órgãos de advocacia jurídica competentes;
Os ministros do Tribunal de Contas da União, reunidos em sessão de Plenário, ACORDAM, por unanimidade, com fundamento nos artigos 1º, inciso XVI, e 53 da Lei 8.443/92; c/c os artigos 1º, inciso XXIV; 15, inciso I, alínea "p"; 143, inciso III; 234 e 235, todos do Regimento Interno, em conhecer da presente denúncia, para, no mérito, considerá-la improcedente, retirando-lhe a chancela de sigilo, à exceção da peça 1, bem como determinar o seu arquivamento, devendo-se dar ciência aos interessados.
1. Processo TC-Processo 001.805/2019-3 (DENÚNCIA) 
	1.1. Responsável: Identidade preservada (art. 55, caput, da Lei 8.443/1992) 
	1.2. Interessado: Identidade preservada (art. 55, caput, da Lei 8.443/1992) 
	1.3. Órgão/Entidade: Superintendência do Patrimônio da União No Estado de Santa Catarina
	1.4. Relator: Ministro Aroldo Cedraz
	1.5. Representante do Ministério Público: não atuou
	1.6. Unidade Técnica: Secretaria de Controle Externo da Administração do Estado (SecexAdmin) .
	1.7. Representação legal: não há.
	1.8. Determinações/Recomendações/Orientações:
	1.8.1. determinar à Superintendência do Patrimônio da União no estado de Santa Catarina (SPU/SC) , com fundamento no art. 250, inc. II, do RI/TCU, que, no prazo de até 30 (trinta) dias, encaminhe Processo 04972.003596/2007-48 à Consultoria Jurídica do Ministério da Economia (Conjur/ME) para que essa unidade examine as divergências sobre a incidência e cobrança de laudêmio à empresa MR Empreendimentos, considerando o entendimento firmado no Parecer CJU-SC/CGU/AGU 032/2012.

AROLDO CEDRAZ

não há.

Não atuou

DENÚNCIA (DEN)

Secretaria de Controle Externo da Administração do Estado (SecexAdmin).